臺灣桃園地方法院刑事交通事件裁定　　　　　　　　九十二年度交聲字第五四八號
　　原處分機關　交通部公路總局新竹區監理所中壢監理站
　　異　議　人
　　即受處分人　甲○○
右列受處分人因違反道路交通管理處罰條例案件，對於交通部公路局新竹區監理所中
壢監理站九十二年十二月三日所為之處分（原處分字號：壢監裁字第裁五三－Ｄ一Ａ
七六九七一三號），聲明異議，本院裁定如左：
        主  文
異議駁回。
        理  由
一、原處分意旨略以：異議人即受處分人甲○○於民國九十二年八月四日上午七時四
    十五分許，駕駛車號Ｂ八—五０八八號自小客車，沿桃園縣中壢市○○路由中壢
    往龍岡方向行駛，行經龍岡路與英士一街交岔路口時，擬右轉進入英士一街之際
    ，竟疏於注意右側有無直行車輛貿然右轉，而與同向沿龍岡路直行，由熊璇所騎
    乘後載熊情之車號ＳＪＸ—八一０輕型機車發生擦撞，造成熊璇受有左肘、右踝
    挫傷及擦傷之傷害，熊情則受有胝骨及尾股挫傷、多處擦傷之傷害，甲○○並於
    肇事後駕車逃逸，經桃園縣警察局交通隊於九十二年九月十九日以異議人違反道
    路交通管理處罰條例第四十八條第六款及第六十二條第一項轉彎車未讓直行車先
    行及肇事致人受傷後逃逸之規定，掣開桃警局交字第Ｄ一Ａ七六九七一三號違規
    通知單，經異議人於應到案日期前向交通部公路局新竹區監理所中壢監理站提出
    申訴，再經裁決所以壢監裁字第裁五三－Ｄ一Ａ七六九七一三號裁決書，以相同
    事由裁處罰鍰新臺幣（下同）一千八百元，吊銷駕駛執照，終生禁考，並依第六
    十三條第一項記違規點數一點。
二、異議人甲○○聲明異議意旨略以：伊於九十二年八月四日上午雖曾駕駛車號Ｂ八
    —五０八八號自小客車行經前揭肇事路口，惟其當時並未有肇事，且以其所駕駛
    之車輛已有保險，亦無肇事逃逸之必要，又證人熊璇、熊情二人與當場目擊證人
    宋發光就其當時車速之證述並不相符，亦不足已認定其為肇事者，況伊於警察找
    來後，即配合警員處理並與熊璇、熊情達成民事和解，卻仍受有吊銷駕照、終生
    禁考之行政處分，是原處分之認定與事實不符，應有違誤。為此，請准予撤銷原
    處分云云。
三、按轉彎車應讓直行車輛先行，違反者應處六百元以上一千八百元以下罰鍰，道路
    交通安全規則第一百零二條第一項第六款、道路交通管理處罰條例第四十八條第
    一項第六款分別定有明文；次按汽車駕駛人，駕駛汽車肇事致人受傷或死亡，應
    即採取救護或其他必要措施，並向警察機關報告，不得駛離，違者吊扣其駕照三
    個月至六個月，逃逸者吊銷駕駛執照；汽車駕駛人有違反第四十八條之情形者，
    除依原條款處罰鍰外，並記違規點數一點；汽車駕駛人，曾依第二十七條第二項
    、第六十二條第一項之規定吊銷駕駛執照者，終身不得考領駕駛執照，道路交通
    管理處罰條例第六十二條第一項、第六十三條第一項第一款、第六十七條第一項
    亦已分別明訂。本件異議人雖以前揭情詞置辯，惟查：
  (一)異議人甲○○於警詢及本院訊問時即已坦承，曾於本件車禍肇事時，駕駛車身為
    綠色，車號為Ｂ八—五０八八號自小客車，沿桃園縣中壢市○○路由中壢往龍潭
    方向行駛，並於龍岡路英士一街口，右轉進入英士一街而行經本件車禍肇事地點
    之事實。其雖否認當時曾駕車與熊璇所騎乘後載熊情之車號ＳＪＸ—八一０輕型
    機車發生擦撞，並造成熊璇等二人身體受傷後逃逸云云，然異議人有上開交通違
    規事實，後經目擊證人提供警方肇事汽車車號後，經警循線查獲異議人等情，業
    據被害人熊璇、熊情迭於警詢及本院訊問時指述綦詳，核與目擊證人宋發光於警
    詢及本院訊問時所證：「（是否於九十二年八月四日早上目擊本件車禍？）是，
    當時是早上七點三十分到四十幾分的時候，我當時在龍岡路上開在甲○○的車後
    ，到英士一街口的時候，他的車子開的很慢，沒有打方向燈就突然右轉，就把熊
    璇、熊情的機車絆倒，我就看到異議人的車子，加速開走，因為我在車禍發生前
    ，就在他的正後方，所以我看的很清楚，我有看到他的車牌號碼，我就開過路口
    停下來，下車去幫忙他們姊妹，有人打電話報警，事後警察來時，我就跟警察說
    這個車牌號碼，並且同意出來作證。」等語，及證人即本件承辦警員呂恩惠所證
    ：「（九十二年八月四日早上，異議人與熊璇的車禍案件，是否你承辦的？）是
    的，當時是被害人報警，我到現場時，只看到熊情、熊璇兩姊妹在現場，她們跟
    我說她們是直行龍岡路，就在英士一街的交叉路口被壹台自小客車擦撞，該台自
    小客車是右轉，她們是否有受傷我忘了，當時是宋發光先生目擊車禍，他就在現
    場附近，他看到我們到現場之後，就過來跟我說話，說有壹台車子撞到熊情他們
    二人，他有記下車號，並描述該車的顏色，之後我就經由電腦查詢系統查詢車號
    ，查到甲○○的家，並且找到他的車子。」等語均相符合，並有卷附道路交通事
    故現場圖、道路交通事故調查報告表、現場及車損照片、診斷證明書及估價單為
    證，其中被害人熊璇與熊情雖因車禍發生突然，因而無法記下肇事車輛之車號，
    惟其等所指述該肇事車輛之特徵係綠色，亦與承辦員警依證人宋發光所提供車號
    尋獲之異議人車輛之外表特徵相合，且經熊璇及熊情指認無誤，並無誤認肇事車
    輛之可能。
  (二)異議人雖質疑被害人熊璇於本院訊問時證稱：該肇事車輛係於英士一街口急速右
    轉後肇事等語，與證人宋發光所證：該肇事車輛車速甚慢等語，及其當時實際車
    速甚慢之情況不相符合，且其車輛上並無任何新生刮痕，均可證明其未肇事云云
    。然被害人熊璇於警詢時所陳：「我當時騎乘輕機車ＳＩＸ—八一０由中壢市往
    龍岡方向行駛，行經中壢市○○路○段與英士一街口時，『突然』有乙輛自小客
    車由我左側右轉，便把我撞倒，於是對方便將車輛開走，肇事後逃逸。」等語，
    與其在本院訊問時陳稱：「當時我在龍岡路上直行，快要到英士一街路口，有一
    輛車『急速』右轉，要轉到英士一街，他右邊車廂擦撞到我左邊的車身，我車子
    就往右倒，結果我左手肘擦傷，當時他是撞到我車子的前面或後面我不清楚。」
    、「（你是否知道他有發現他自己撞到你？）我覺得他應該有感覺，因為我騎在
    他的前面，他在我後面『突然』轉彎，怎麼可能沒看見。」等語，雖就肇事車輛
    如何右轉一事用語有別，惟均係表示其當時「猝不及防」、「事發突然」之狀態
    ，並非表示當時肇事車輛車速極快之意，而與證人宋發光所證當時肇事車輛車速
    甚慢等語，並不衝突，反與宋發光所證異議人當時並未打方向燈即「突然」右轉
    等語一致。又異議人既自承其當時行經肇事路口時速度甚慢，被害人熊璇、熊情
    及證人宋發光於本院訊問時均指稱及證稱：熊璇當時騎乘機車之車速亦不快，且
    於車禍發生時並未發出巨大擦撞聲響等語，可知肇事車輛與熊璇機車所產生之擦
    撞應甚輕微，是異議人所駕駛之自小客車於撞擊後並未產生明顯之新生刮痕，亦
    非不無可能；至熊璇之機車於車禍時雖有左側煞車拉桿、前柄護條、手柄蓋、左
    前方向燈及前護蓋之輕微損壞，並有估價單及車損照片附卷可稽，惟觀諸警製之
    道路交通事故現場圖及熊璇於本院之指述，熊璇之機車係遭擦撞後以左側倒落在
    地，是其左側之車損，應係車禍後倒地所致，而均不足以為異議人有利之認定。
  (三)至異議人雖否認有肇事後逃逸之情形，然異議人於車禍發生後，除未停車處理外
    ，並急速往前駛離等情，業經被害人熊璇、熊情於本院指述甚詳，核與證人宋發
    光所證：「異議人的車子一撞到就加速跑掉。」等語相合，而如前所述，異議人
    之車輛與熊璇之機車於擦撞時情況雖甚輕微，然以被害人熊情於本院陳稱：其當
    時係乘坐於機車後座，並於車禍後彈出，以臀部直接跌落地面等語推斷，二車於
    相撞時，仍存有一定之力道。又本院茲就異議人於車禍發生當時是否已察覺肇事
    之問題詢問被害人熊璇、熊情及證人宋發光之結果，被害人熊璇係認為：「我覺
    得他應該有感覺，因為我騎在他的前面，他在我後面突然轉彎，怎麼可能沒有看
    到我。」、熊情則係指稱：「我覺得他應該知道，因為擦撞的時候應該會有感覺
    。」，證人宋發光則證稱：「‧‧‧，異議人的車子一撞到就加速跑掉，我認為
    異議人應該知道有撞到別人，可能是緊張所以加速跑掉，因為開車的人怎麼可能
    （不）知道沒有撞到，如果是我開車我一定會知道。」等語，均認異議人於車禍
    當時，對於車禍之發生應有所察覺。且以異議人自承係以駕駛高級轎車之出租車
    輛為業，其既屬專門駕駛汽車之人，對於所駕車輛及道路狀況應比一般常人有更
    高之敏感度，其卻於他人均認為可察覺是否肇事之車禍情形下，辯稱渾然不知肇
    事云云，顯與常情不符。輔以異議人於本件車禍發生後，未及一月即與被害人熊
    璇及熊情達成民事上和解，其所涉肇事逃逸部分之犯罪事實，由警移送臺灣桃園
    地方法院檢察署偵查，並經該署檢察官向本院提起簡易判決處刑，經本院於九十
    三年二月二十六日判處有期徒刑六月等情，為異議人所不爭，並有卷附桃園縣中
    壢市調解委員會調解書、臺灣高等法院被告全國前案紀錄表各一紙可按，異議人
    並自承未就前揭肇事遺棄之刑事案件提起上訴，則若異議人確無任何車禍肇事並
    肇事遺棄之情形，其何以甘願無端背負前揭刑責，並賠償被害人損失。是異議人
    前揭所辯，顯係因不願遭吊銷駕照及終生禁考而惡意卸責之詞，而均不足採，異
    議人有駕駛自小客車轉彎未讓直行車先行，因而肇事致人受傷後逃逸之交通違規
    事實，應堪認定。
四、從而，原處分機關以異議人違反道路交通管理處罰條例第四十八條第六款轉彎車
    未讓直行車先行，及同條例第六十二條第一項肇事致人受傷後逃逸之規定，裁處
    異議人罰鍰新臺幣一千八百元，並吊銷駕駛執照，終生禁考，且依第六十三條第
    一項記違規點數一點，與法核無不合，異議人聲明撤銷原處分機關之裁決，為無
    理由，應予駁回。
據上論斷，應依道路交通案件處理辦法第十九條，裁定如主文。
中      華      民      國     九十三     年      五     月    二十八   日
            臺灣桃園地方法院交通法庭
                                    法  官  劉秀君
右正本證明與原本無異。
如不服本裁定，應於裁定送達後五日內向本院提出抗告狀。
                                    書記官  邱仲騏
中      華      民      國     九十三     年      五     月    二十八   日
